臺北高等行政法院判決
                                      100年度簡字第673號
原      告　薛中基
被      告　基隆市政府
代　表　人　張通榮（市長）住同上
上列當事人間水土保持法事件，原告不服行政院農業委員會中華
民國100 年8 月19日農訴字第1000132751號訴願決定，提起行政
訴訟，本院判決如下：
    主  文
原告之訴駁回。
訴訟費用由原告負擔。
　　事實及理由
一、程序說明：本件因屬不服行政機關所為罰鍰處分而涉訟，其
    標的之金額為新臺幣（下同）100,000 元，係在400,000 元
    以下，依行政訴訟法第229 條第1 項第2 款規定，應適用簡
    易程序，本院並依同法第233 條第1 項規定，不經言詞辯論
    ，逕行裁判。
二、事實概要：原告前擬具簡易水土保持申報書，檢附簡易水土
    保持計畫，向被告申請在基隆市○○區○○段356-2 、356-
    3 地號等屬山坡地範圍內之土地上新建工程（下稱系爭工程
    ），經被告核定在案。嗣原告於100 年2 月24日向被告申報
    系爭工程完工，經被告於100 年3 月4 日進行完工檢查結果
    ，發現原告有部分項目未依被告原核定之計畫施作，違反水
    土保持法第23條第1 項規定，遂依同法第33條第1 項第2 款
    暨基隆市違反水土保持法案件罰鍰裁罰標準，以100 年3 月
    28 日 基府產工貳字第1000150208號函，裁處原告新臺幣（
    下同）60,000元罰鍰，並命原告應依被告100 年3 月10日基
    府產工貳字第1000184980號函，於同年4 月8 日前依原核定
    計畫施作完成。原告嗣於100 年4 月7 日向被告陳報已改正
    完成，經被告於100 年4 月14日派員查驗，發現系爭工程中
    之豎向陡槽寬度於前次完工檢查時為37公分，此次現場丈量
    之寬度仍為37公分，未改正為原核定計畫之寬度30公分，另
    豎向陡槽中之消能石亦未依原核定計畫施作，故依同上條文
    及裁罰標準規定，以100 年4 月29日基府產工貳字第100015
    5183號函（下稱原處分），裁處原告80,000元罰鍰，並命原
    告於100 年5 月10日前改善完成。原告對原處分關於罰鍰部
    分不服，提起訴願復經駁回，遂提起本件訴訟。
三、原告主張：原告就系爭工程，於100 年2 月24日向被告申報
    完工，經被告派員勘查結果，發現有部分尺寸不符，要求原
    告應於同年4 月8 日前改善完成。原告嗣於100 年4 月7 日
    向被告申報完工，經被告勘查後，就PVC 排水溝及陰井同意
    備查，惟豎向陡槽寬度37公分，仍較原核定計畫之標準30公
    分多7 公分，且消能石未改善，故要求原告應於同年5 月10
    日前改善完成。原告已依被告指示，於100 年4 月19日完工
    並向被告申報，經被告於同年月28日派員勘查，認完全符合
    原核定計畫標準而同意備查。是原告施作系爭工程，僅有尺
    寸錯誤，並非疏未注意而釀成災害，且已於被告規定之期限
    100 年5 月10日前改善完成，被告卻以其逾期未改正為由，
    以原處分對其裁罰80,000元，自屬錯誤，且不合理，訴願決
    定予以維持，亦有違誤，為此提起本件訴訟，並聲明：訴願
    決定及原處分關於罰鍰部分均撤銷；訴訟費用由被告負擔。
四、被告抗辯：原告於100 年2 月24日向被告申報系爭工程完工
    ，經被告於同年3 月4 日會同水土保持服務團技師施行完工
    檢查，發現「排水溝、PVC 排水溝、陰井及豎向陡槽」未依
    原核定計畫施作，違反水土保持法第23條第1 項規定，故於
    100 年3 月28日，依同法第33條第1 項第2 款規定對原告裁
    罰，並要求原告應依被告100 年3 月10日所發函文意旨，於
    同年4 月8 日前依原核定計畫施作完成。原告雖於100 年4
    月7 日向被告陳報已改正完成，惟經被告於100 年4 月14日
    派員現場查驗結果，發現其中豎向陡槽之寬度為37公分，與
    原核定計畫寬30公分不符，且豎向陡槽中之消能石亦未依原
    核定計畫施作。故原告既逾被告所定期限，未於100 年4 月
    8 日前，依原核定計畫將系爭工程改善完成，被告再依同上
    條文規定，以原處分對原告裁處80,000元罰鍰，於法並無不
    合，原告主張其已在規定期限內改善完成，原處分仍對其裁
    罰乃違法且不合理，為無理由，並聲明：駁回原告之訴；訴
    訟費用由原告負擔。
五、如事實概要欄所載之事實，有被告97年6 月18日基府產工貳
    字第0970132550號函核定之簡易水土保持申報書、100 年3
    月10日基府產工貳字第1000184980號函檢附之完工監督檢查
    紀錄、100 年3 月28日基府產工貳字第1000150208號處分書
    、100 年4 月15日基府產工貳字第1000033792號函檢附之完
    工監督檢查紀錄、原處分書及訴願決定書等附卷可稽，且為
    兩造所不爭執，堪信為真實。本件兩造爭執之點，厥為：原
    處分以原告違反水土保持法第23條第1 項規定，依同法第33
    條第1 項第2 款規定，對原告處罰鍰80,000元，是否違法？
    經查：
  (一)原告未依被告所定期限，於100 年4 月8 日前，改正系爭工
    程與原核定計畫不符之處，原處分因認原告違反水土保持法
    第23條第1 項規定，依同法第33條第1 項第2 款規定處以罰
    鍰，並無不合：
　1.按水土保持法第12條第1 項第4 款規定：「水土保持義務人
    於山坡地或森林區內從事下列行為，應先擬具水土保持計畫
    ，送請主管機關核定，如屬依法應進行環境影響評估者，並
    應檢附環境影響評估審查結果一併送核：... 四、開發建築
    用地、設置公園、墳墓、遊憩用地、運動場地或軍事訓練場
    、堆積土石、處理廢棄物或其他開挖整地」，第23條第1 項
    規定：「未依第12條至第14條規定之一所核定之水土保持計
    畫實施水土保持之處理與維護者，除依第33條規定按次分別
    處罰外，由主管機關會同目的事業主管機關通知水土保持義
    務人限期改正... 」，第33條第1 項第2 款規定：「有下列
    情形之一者，處新臺幣六萬元以上三十萬元以下罰鍰：...
    二、違反第十二條至第十四條規定之一，未先擬具水土保持
    計畫或未依核定計畫實施水土保持之處理與維護者，或違反
    第二十三條規定，未在規定期限內改正或實施仍不合水土保
    持技術規範者」。綜上規定可知，水土保持義務人因於山坡
    地開發建築用地，經擬具水土保持計畫送請主管機關核定後
    ，如有未依所核定水土保持計畫施作者，除應受主管機關處
    罰外，並應於主管機關會同目的事業主管機關通知之期限內
    改正，如未於限期內改正，主管機關仍得再為處罰。原告就
    系爭工程擬具之簡易水土保持申報書，業經被告核定在案，
    惟其於100 年2 月24日向被告申報完工，經被告於同年3 月
    4 日施行完工檢查結果，發現有部分項目未依被告原核定之
    計畫施作，被告因而先於100 年3 月10日，函請原告於同年
    4 月8 日前依原核定計畫施作完成，另於同年3 月28日，依
    水土保持法第33條第1 項第2 款規定，裁處原告罰鍰60,000
    元，並重申原告應於同年4 月8 日前改善完成之旨。原告嗣
    雖於100 年4 月7 日向被告陳報已改正完成，然經被告於同
    年月14日派員查驗，發現系爭工程中之豎向陡槽寬度，與前
    次完工檢查時同為37公分，仍未改正為原核定計畫之寬度30
    公分，另豎向陡槽中之消能石亦未依原核定計畫施作，故於
    同年月29日依前揭條款規定，以原處分再次裁處原告80,000
    元罰鍰，核無違誤。
  2.原告雖主張：其在原處分所定補正期限100 年5 月10日前，
    即於同年4 月19日將系爭工程改善完成並向被告申報，經被
    告於同年4 月28日派員勘查，認完全符合原核定計畫標準而
    同意備查，被告於同年4 月29日，以原處分對其裁罰80,000
    元，顯屬錯誤等語，並提出基隆市政府於100 年5 月2 日所
    發、就系爭工程缺失改善同意完工備查之基府產工貳字第
    1000155402號函1 份為證。惟查，被告100 年3 月28日基府
    產工貳字第1000150208號函，除就其於100 年3 月4 日檢查
    系爭工程結果，發現原告未依原核定計畫施作一事，對原告
    裁罰60,000元外，並限期原告應依被告100 年3 月10日基府
    產工貳字第1000184980號函，於同年4 月8 日前依原核定計
    畫施作完成。然被告嗣於100 年4 月14日派員至系爭工程現
    場勘查結果，發現原告就系爭工程中之豎向陡槽寬度及消能
    石等項目，仍未依原核定計畫改善或施作，顯見原告未於被
    告所定100 年4 月8 日之期限屆滿前改正完成，故原處分係
    針對原告此一逾期未依原核定計畫改正之違規行為，裁處罰
    鍰80,000元，原告嗣後雖將系爭工程之缺失改善完畢，並經
    被告於100 年4 月28日同意完工備查，惟其因未於100 年4
    月8 日前依原核定計畫施作完畢，依法所應受處罰，並不因
    而即可免除。是原告主張其已將系爭工程之缺失改善完成，
    被告仍以原處分對其裁罰，係屬錯誤云云，自難採憑。
  (二)被告依基隆市違反水土保持法案件罰鍰裁罰標準第2 條附表
    規定，對原告裁處罰鍰80,000元，並無違誤：
    次按基隆市違反水土保持法案件罰鍰裁罰標準第2 條附表規
    定：違規面積未滿500 平方公尺者，第2 次裁罰金額為80,0
    00元。經核上開裁罰標準，係被告基於其為水土保持法第2
    條所定縣（市）主管機關之職權，就違反水土保持法事件，
    在該法授權主管機關裁罰金額之範圍內，依據行為人違規面
    積之大小加以分類，所訂細節性、技術性之處罰標準，以利
    相同違規情節，得適用相同之裁罰原則，並未逾越母法之意
    旨及授權範圍，且標準客觀合理，自得援用。承前所述，原
    告因未依被告核定之水土保持計畫施作系爭工程，已於100
    年3 月28日經被告首度裁罰，嗣被告於100 年4 月14日派員
    至系爭工程現場查驗結果，發現其中豎向陡槽之寬度及豎向
    陡槽中之消能石，仍未符合原核定計畫。是原告之違規面積
    未達500 平方公尺，被告依據上述裁罰標準附表規定，針對
    原告第二次違反水土保持法第23條第1 項規定之行為，依同
    法第33條第1 項第2 款規定，裁處罰鍰80,000元，尚無違誤
    。原告固主張：其所施作系爭工程，僅有尺寸錯誤，並無疏
    未注意而釀成災害之情事，原處分對其處以80,000元罰鍰，
    自非合理等語。惟原告既有前述逾期未依被告核定之水土保
    持計畫改善系爭工程之行為，即已構成水土保持法第33條第
    1 項第2 款所定行政義務之違反，且原處分斟酌原告違規之
    次數、情節等因素，對原告裁處罰鍰80,000元，並未逾法定
    罰鍰範圍，亦無裁量逾越或濫用之情形，應屬適當；至原告
    之違規行為並未釀成災害，僅係原告無須依同條第3 項規定
    負刑事責任，非謂原告因而可不受行政處罰，原告稱其施作
    系爭工程既未釀成災害，被告對其處以罰鍰並非合理云云，
    自無可採。
六、綜上所述，原告未依被告所定期限，於100 年4 月8 日前依
    原核定計畫將系爭工程施作完成，被告認原告違反水土保持
    法第23條第1 項規定，依同法第33條第1 項第2 款及基隆市
    違反水土保持法案件罰鍰裁罰標準第2 條附表等規定，作成
    原處分，裁處原告罰鍰80,000元，認事用法並無違誤，訴願
    決定予以維持，亦無不合。原告訴請撤銷訴願決定及原處分
    關於80,000元罰鍰之裁處，為無理由，應予駁回。
七、據上論結，本件原告之訴為無理由，依行政訴訟法第98條第
    1 項前段，判決如主文。
中　　華　　民　　國　　100 　年　　11　　月　　30　　日
　　　　　　　　　　臺北高等行政法院第五庭
                          　　      法  官　徐　瑞　晃
上為正本係照原本作成。
本件以訴訟事件所涉及之法律見解具有原則性者為限，始得於本
判決送達後20日內向本院提出上訴狀並表明上訴理由，如已於本
判決宣示後送達前提起上訴者，應於判決送達後20日內補具上訴
理由（均按他造人數附繕本），且經最高行政法院許可後方得上
訴。

中　　華　　民　　國　　100 　年　　11　　月　　30　　日
　　　　　　　　　　　　　　　　　　書記官　李　建　德